【裁判字號】    98,易,131
【裁判日期】    981207
【裁判案由】    違反電信法
【裁判全文】
臺灣士林地方法院刑事判決               98年度易字第131號
公  訴  人  臺灣士林地方法院檢察署檢察官
被      告  丁○○
上列被告因違反電信法案件，經檢察官提起公訴（97年度偵緝字
第1193、1316、1317號），本院判決如下：
    主  文
丁○○無罪。
    理  由
一、公訴意旨略以：
(一)、丁○○（原名廖正明）前因違反電信法案件，經臺灣板橋地
    方法院以92年度板簡字第593 號判決處罰金3 萬元確定（未
    構成累犯），猶不知悔改，渠明知無線電頻率、電功率、發
    射方式及電臺識別呼號等有關電波監理業務，未經主管機關
    國家通訊傳播委員會核准，不得擅自使用或變更，竟未經核
    准，自民國96年5 月初起，由具有幫助犯意之甲○○（已另
    提起公訴）提供臺北市○○區○○路臨81之43號房屋及屋外
    圍籬內空地與該屋內之電源等處，架設可發射無線電波之功
    率放大器、UHF 立體聲接收機、激勵器各1 台及電源供應器
    2 組等電信器材，非法佔用調頻FM88.5兆赫頻率發射無線電
    波，從事播送音樂及販賣成藥，供不特定人收聽。嗣經內政
    部警政署電信警察隊第一中隊（下稱電信警察隊第一中隊）
    於96年6 月7 日持搜索票，會同國家通訊傳播委員會北區監
    理處人員，在前揭處所執行搜索查獲，並當場扣得功率放大
    器、UHF 立體聲接收機、激勵器各1 台及電源供應器2 組，
    經電信警察隊第一中隊通知甲○○到案而得知上情，丁○○
    遂央求甲○○與乙○○（已另案提起公訴）到案頂替並由乙○○向電信警察隊第一中隊員警劉榮儒自承為上開架設電信
    器材之行為人，經本檢察官於偵查中發覺有異而循線查獲。
(二)、丁○○明知食品未依健康食品管理法規定，申請中央主管機
    關核准發給許可證，不得標示或廣告為健康食品，亦不得標
    示或廣告食品提供特殊營養素或具有特定保健功效。丁○○
    分別於附表所示之時間，佔用附表所示之頻率，在其主持之
    廣播節目，對不特定人廣告並宣稱如附表所示食品具有附表
    所示保健功效之健康食品。嗣經臺北縣政府監測發覺始悉上
    情。因認丁○○涉犯違反電信法第58條第2 項未經核准擅自
    使用無線電頻率罪嫌與違反健康食品管理法第6條 第1 項而
    觸犯同法第21條第1 項之未經核准發給許可證，不得廣告具
    有特定保健功效之罪嫌云云。
二、按犯罪事實應依證據認定之，無證據不得認定犯罪事實，刑
    事訴訟法第154 條第2 項定有明文。又所謂認定犯罪事實之
    證據，係指足以認定被告確有犯罪行為之積極證據而言，該
    項證據自須適合於被告犯罪事實認定，始得採為斷罪資料。
    苟未能發現相當證據，或證據不足以證明，自不能以推測或
    擬制之方法，以為裁判基礎（最高法院29年度上字第3105號
    、40年度台上字第86號判例意旨參照）。
三、公訴人認被告涉犯前開罪嫌無非係以：１、證人乙○○之證
    述。２、扣案功率放大器、UHF 立體聲接收機、激勵器各1
    台及電源供應器2 組、國家通訊傳播委員會非法廣播電臺蒐
    證處理報告表、現場照片3 張。３、和信電信股份有限公司
    、中華電信股份有限公司、臺灣大哥大電信股份有限公司函
    文各1 份。４、電台疑似違規廣告監測表、藥品購買憑證各
    1 紙與照片8 張。５、電台監控紀錄表1 紙。６、廣播證1
    張與臺灣板橋地方法院檢察署檢察官聲請簡易判決處刑書各
    1 份為證。
四、訊據被告丁○○堅決否認前開罪嫌，堅決稱：案發當時，其
    僅作水泥小工，而甲○○其不認識他；乙○○與他僅有幾次
    見面之緣，設電台不是伊，廣告的人也不是伊。
(一)、有關被告涉犯違反電信法部分：
１、證人乙○○於警詢中證述：查扣之功率放大器、UHF 立體聲
    接收機、激勵器各1 台及電源供應器2 組6 台是我所有，我
    自己之前看過人家架設，自己偷偷學會架設，非法廣播電台
    FM88.5MHZ 負責人是我。我非代人頂罪之人頭，我確實是該
    電台之負責人。發射機部分是我向地主甲○○借地方放東西
    ，順便借電源，但是沒跟他說要放什麼東西，他去申請電錶
    我有先貼2 萬元，另外每個月補貼其電費。（見96年度偵字
    第9066號卷第9 至10頁）
２、證人乙○○於96年10月11日偵查中證稱：其不認識地主，亦
    無給地主錢，僅作粗工，伊不會裝設廣播電台的設備，亦不
    會裝設電波的天線，我是幫人頂罪，不知道誰去架設。（見
    96年度偵字第9066號卷第49至51頁）；其於97年1 月21日再
    證：96年6 月22日夏天時，是廖先生開車送我去電信警察隊
    做筆錄，當時車上有他和他太太，後來又有一位老先生上車
    ，我不認識，是我和老先生一起去警局做筆錄。是廖先生教
    我如何做筆錄，廖先生跟我說只是做筆錄不要緊；而廖先生
    與老先生二人在車上說電台機械設備是要放在何處，是要放
    在廖先生還是老先生那。上次檢察官的電話紙條是廖先生所
    有，本名我不知識，我都叫他廖先生，別人也都叫他廖先生
    ，50多歲人，比我高一點，我162 公分，沒有戴眼鏡，和我
    差不多，他中等身材。（見96年度偵字第9066號卷第81至82
    頁）
３、證人甲○○於警詢中證述：扣案之證物係小陳所有，經警方
    提示乙○○之身分證，我可以指認就是架設扣案之廣播電台
    發射機之人，96年2 月他跟我說要借地方放東西且借用電源
    ，我想說那地方剛好沒使用便借他，並無租賃契約，我們只
    是口頭說每月補貼電費，但因我那地方沒電力可使用需另外
    申請，他便先拿新台幣2 萬元給我補貼安裝電錶費，沒有租
    金。（見96年度偵字第9066號卷第12至13頁）；其偵查中再
    證：是朋友介紹要讓他弄一些設備要做卡拉ＯＫ，我是先借
    他試，試好才要租，因為他要借，所以我才裝電錶，工人去
    裝卡拉ＯＫ時，我有時在，有時不在，裝長的天線我有看到
    ，我95年時曾被抓一次，乙○○說要申請牌，申請過就會沒
    事。其於97年3 月19日再證：我之前案子的同案被告，姓吳
    的，他出事後打電話給我，就介紹小陳給我，事前有和小陳
    見面，是吳的要我借場地給小陳，小陳說要安裝設備，小陳
    說要申請執照，他向我說完第二天就安裝；我們為安裝設備
    的事見過二次面，但沒有一起去電信警察局做筆錄，我自己
    一個人坐計程車去的。（見97年度偵字第2624號卷第4 至6
    頁）
４、另甲○○、乙○○於本院97年度易字第696 號（嗣經甲○○
    坦承犯罪，而改以97年度簡字第315 號）違反電信法等案件
    ，甲○○於準備程序中，雖陳稱：檢察官起訴的跟事實不一
    樣，到這裡只有承認了，而經改以簡易判決處刑，違反電信
    法判處罰金15萬元，幫助頂替罪判處有期徒刑4 月；然乙○○亦以頂替罪判處有期徒刑4 月。
５、證人甲○○於本院結證：伊不認識被告，我有這個土地供爬
    山泡茶用，乙○○爬山時認識我，所以來跟我借，我想說結
    善緣就借給他。是乙○○來借的，好心借他，卻害我繳很多
    罰金。土地是我提供給乙○○，那時檢察官說可以認罪協商
    ，所以我才會簽名，乙○○害我罰金繳很多，被家人罵。我
    不認識被告，是開庭才看到。乙○○跟我借，說要給我電費
    ，但我後來找他都找不到。他給我兩萬補貼電費，電費是乙○○拿給我的，乙○○約四十幾歲，大概160 幾公分，中等
    身材，我只見過兩三遍，乙○○只是爬山認識。我屋子都借
    乙○○，他有找兩個工人，總共三人去架設，他要怎麼處理
    我也不知道，沒有寫租約。（問：96年6 月22日你有無與乙○○，由一位廖先生開車載你們去警局作筆錄？）證人答：
    我是坐計程車去的，沒有被載，我沒有見過小廖。小廖剛剛
    才看到，工人裝設時我只知道當天看到乙○○與另外兩個人
    ，我不認識，那兩個人我不記得。
６、由證人甲○○於警詢、偵查中及本院結證時作證，均證陳係
    小陳或乙○○向伊借地裝電信設備，先給2 萬元安裝電費，
    未曾言及廖先生或小廖之人。雖其於本院97年度易字第696
    號甲○○、乙○○二人犯電信法等案件中坦言犯罪，而上開
    刑事案件之起訴事實，亦僅敘明甲○○係提供房屋及屋外空
    地給小廖之成年男子，亦未言及「小廖」之人，即係丁○○
    。而上開改為簡易案件判處徒刑之97年度簡字第315 號案件
    所認定之事實，亦引用檢察官之起訴事實，均未言及小廖即
    係丁○○。乙○○先則證：電台係伊負責，設備是伊所有，
    其向地主甲○○借地，先付他申請電錶費用2 萬元等情，嗣
    僅於檢察官偵查中，翻異前詞，證稱係其頂替廖先生，惟廖
    先生之真名不清楚，僅知伊及他人都叫他廖先生。再被告經
    本院訊以，其有無綽號，或他人如何稱呼，其稱：原名叫廖
    正明，故別人無論長輩或小輩都稱他「阿明」，並無人稱呼
    他為廖先生。甲○○伊不認識，是法院傳他後，之後伊有去
    問他案情等語。
７、至於乙○○於97年1 月21日偵查中證稱，其有寫紙條上的電
    話給檢察官，該電話是廖先生的（見96年度偵字第9066號卷
    第81頁）。而被告雖於偵查中坦承0000000000、0000000000
    0支在候審室的電話，其中一支0000 000000 是我的；乙○○我不認識他。（見97年度偵緝字第1193號卷第17頁）。惟
    檢察官之筆錄，並無寫上何支電話號碼？亦無問及乙○○本
    人案發時所使用之電話號碼，以利調取二人之行動電話之通
    聯紀錄，以查明被告是否確實認識乙○○，進而二人有互為
    通信之明證。則0000000000行動電話雖係被告使用，亦難認
    有何不利被告之事證。
８、綜上，此外復查無其他積極之事證足以證明被告此部分之犯
    行，被告此部分之犯罪尚難以證明，即應為被告無罪之諭知
    。
(一)、有關被告涉犯違反健康食品管理法第6 條第1 項而觸犯同法
    第21條第1 項之未經核准發給許可證，不得廣告具有特定保
    健功效之罪嫌部分。經查：
１、經本院當庭播放向行政院衛生署所調閱之960806日本原裝進
    口鼎力麒麟一度讚光碟，在該光碟時間顯示為00:23:40至00
    :25:30 ， 先有男生聲音，再有女生聲音。
    男生聲音：
    日本原裝進口『Kidoson 』腎臟病、糖尿、肝膽病、老人慢
    性病、生不好的病。得到諾貝爾醫學獎，日本原裝進口『Ki
    doson 』。
    女生聲音：
    糖尿病的救星、血濁、血管問題、預防二次中風、血液循環
    好。
    男生聲音：
    以及三多消* 散、血濁、血管問題、預防二次中風、血液循
    環好。
    女生聲音：
    流眼油、視力減退、乾眼症、白內障、治療眼睛症狀，給你
    眼睛明明明。
    男生聲音：
    治療咳嗽、顧氣管。
    女生聲音：
    治療風濕症、關節炎、腰酸背痛、腳無力，皮膚病會癢、會
    抓，『顧全身』來給你顧透。
２、當庭播放向衛生署所調閱之960806日本原裝進口鼎力麒麟一
    度讚光碟，在該光碟時間顯示為00:38:20至00:41:35，僅有
    男生聲音。
    他說：
    十倍強，十倍效果，有十多味新的處方，今年適逢十六週年
    紀念，最近時機不好，一些原物料都在上漲，原價6000多元
    ，廖老師特別向董事長爭取，一罐3600，三罐10000 元，送
    兩罐還有電子鍋，兩萬元就送冷氣扇。廖老師服務電話0000
    0000。
３、當庭播放向衛生署所調閱之Track1光碟，在該光碟時間顯示
    為00:08:15至00:11:36，僅有男生聲音。
    有人問為何別人買的一罐一兩千，我們賣的要一罐六千多，
    是因為他們賣的是進口原料臺灣製造，有十倍強十倍效果，
    在日本經過八十幾萬人的試用，效果很好，別人賣的是乾性
    的，我們賣的是水性的、好吸收、軟的膠囊。
４、該光碟固有廣告『Kidoson 』特別營養素及保健功效之男性
    聲音，惟該男性聲音是否即係被告之聲音？然經本院將被告
    在本院準備程序及勘驗程序所為之供述及答辯聲音，送請法
    務部調查局鑑定結果，認無法作聲紋比對鑑定，有該局98年
    8 月12日調科參字第09800422510 號可參。（見本院卷第47
    頁），而被告亦否認該聲音為其所講。另就本院當庭勘驗上
    開光碟內容，該廣告代言者自述其為「廖老師」服務電話00
    000000，經本院查得該支電話之登記使用人係丙○，有中華
    電信股份有限公司台北區電信分公司板和營業處98年8 月6
    日函可據（見本院卷第44頁），亦非被告使用。另經本院傳
    喚證人丙○即該支電話之使用人，其並未到庭，是即無證據
    證明被告與丙○有何關聯可言，從而即應為被告有利之認定
    。
５、至於公訴人所提之被告曾擁有廣播證及曾因違反電信法受臺
    灣板橋地方法院判處罪刑，然擁有廣播證並不能即推論被告
    即係本件之行為人；再被告曾有類似之前案紀錄，亦難推論
    本案即係其所為。此外，復查無其他積極之證據足以證明被
    告此部分之犯行，即應為被告無罪之諭知。
據上論斷，應依刑事訴訟法第301 條第1 項，判決如主文。
本案經檢察官呂寧莉到庭執行職務。
中    華    民    國    98    年    12    月    7     日
                  刑事第五庭法  官  林秀鳳
以上正本證明與原本無異。
如不服本判決，應於收受送達後10日內向本院提出上訴書狀，其
未敘述上訴之理由者，並得於上訴期間屆滿後20日內向本院補提
理由書（均須按他造當事人之人數附繕本）。
                            書記官  黃瓊芳
中    華    民    國    98    年    12    月    7     日


司法院資訊處製作；財團法人民間司法改革基金會備份。
